【裁判字號】    99,選訴,8
【裁判日期】    990602
【裁判案由】    違反選舉罷免法等
【裁判全文】
臺灣澎湖地方法院刑事判決               99年度選訴字第8號
公  訴  人  臺灣澎湖地方法院檢察署檢察官
被      告  乙○○
選任辯護人  徐建光  律師
被      告  甲○○
選任辯護人  張清雄  律師
上列被告因違反選舉罷免法等案件，經檢察官提起公訴（98年度
選偵字第17號），本院判決如下：
    主  文
乙○○共同對於有投票權之人，交付賄賂，而約其投票權為一定
之行使，處有期徒刑壹年柒月，褫奪公權貳年。
甲○○共同對於有投票權之人，交付賄賂，而約其投票權為一定
之行使，處有期徒刑壹年陸月，緩刑參年，褫奪公權貳年，並向
國庫支付新台幣貳拾萬元。
    事  實
一、乙○○、甲○○分別係澎湖縣第17屆縣議員第三選區候選人
    鄭來得之女兒、外甥女。渠等為使鄭來得順利當選，擬以代
    訂機位及支付機票費用方式，策動旅居在臺灣地區之有投票
    權人於民國98年12月5日返回澎湖投票支持鄭來得，乃基於
    對於有投票權人交付賄賂約其為一定投票權行使之犯意聯絡
    ，先由甲○○於98年11月下旬某日，以電話請託設籍在澎湖
    縣白沙鄉之丙○○（同案被告，所涉投票受賄犯行業經本院
    判決有期徒刑4月、緩刑2年在案）投票支持鄭來得，並表示
    可獲得免費來回高雄馬公之機票，丙○○允諾會返鄉投票予
    鄭來得，乙○○乃於98年11月19日，上網訂購丙○○98 年
    12月5日往返臺澎機位，並以聯邦銀行信用卡支付機票費用
    新臺幣（下同）2036元。丙○○於收受免費機票利益後，即
    於98年12月5日自高雄返回澎湖投票支持鄭來得，嗣欲搭機
    離開澎湖時，為警查獲，並循線查悉上情。
二、案經澎湖縣政府警察局白沙分局報請台灣澎湖地方法院檢察
    署檢察官偵查起訴。
    理  由
一、按被告以外之人於審判外之言詞或書面陳述，除法律有規定
    者外，不得作為證據，刑事訴訟法第159 條固定有明文，惟
    被告以外之人於審判外之陳述，雖不符同法第159 條之1 至
    之4 規定，而經當事人於審判程序同意作為證據，法院審酌
    該言詞陳述或書面陳述作成時之情況，認為適當者，亦得為
    證據；又當事人、代理人或辯護人於法院調查證據時，知有
    第159 條第1 項不得為證據之情形，而未於言詞辯論終結前
    聲明異議者，視為有前項之同意，同法第159 條之5 亦定有
    明文。查本判決所引用之下列各項證據方法之證據能力，被
    告、辯護人及檢察官於本院審理時均表示無意見，且於本院
    審理中調查證據時，知有刑事訴訟法第159 條第1 項不得為
    證據之情形，亦未於言詞辯論終結前聲明異議，且本院審酌
    該等證據作成之客觀情況均無不當，並無不宜作為證據之情
    事，依刑事訴訟法第159 條之5 之規定，認均具有證據能力
    ，先予敘明。
二、上開犯罪事實，業據被告乙○○、甲○○於本院審理時坦承
    不諱，核與同案被告丙○○所述情節相符，並有機票網路訂
    位紀錄在卷可稽，足徵被告等之自白確與事實相符，應堪採
    信。本件事證明確，被告等犯行，洵堪認定，應依法論科。
三、論罪科刑：
（一）核被告乙○○、甲○○所為，均係犯公職人員選舉罷免法
      第99條第1項對於有投票權之人，交付賄賂，而約其投票
      權為一定之行使罪（即投票交付賄賂罪），其等行求、期
      約、預備賄賂之前階段行為為交付賄賂之後行為所吸收，
      不另成立行求、期約、預備賄賂罪。被告二人就前開犯行
      有犯意聯絡及行為分擔，應依刑法第28條之規定，論以共
      同正犯。次查，被告二人雖以代訂機位及支付機票費用之
      方式行賄，惟僅請託丙○○一人、且機票價格僅2036元，
      其等賄選規模甚小，對選風之傷害尚微，與一般候選人以
      鉅額金錢向選區內眾多選民行賄之情節實難比擬，況其等
      所觸犯之公職人員選舉罷免法第99條第1項之罪，法定刑
      為3年以上10年以下有期徒刑，得併科新臺幣100萬元以上
      1000萬元以下罰金，本院認倘對被告二人前開犯行科以法
      定最輕本刑之3年以上有期徒刑，猶嫌過重，不免過苛，
      誠屬法重情輕，衡情尚有可憫恕之處，檢察官亦對本案被
      告均請求依照刑法第59條規定減輕其刑，爰依刑法第59條
      規定就被告二人所犯之投票交付賄賂罪減輕其刑。爰審酌
      選舉乃民主政治最重要之表徵，須由選民評斷候選人之才
      德、品行、學識、操守、政見而選賢與能，其攸關國家政
      治之良窳、法律之興廢、公務員之進退，影響國家發展及
      人民權利至深且鉅，而賄選為敗壞選風之主要根源，不得
      使不正當利益介入選舉，抹滅實行民主政治之真意。被告
      乙○○、甲○○為求候選人鄭來得能順利當選，竟以交付
      機票利益之方式為鄭來得賄選，渠等所為均已妨害投票之
      公正、公平，使真正民主政治無以建立，原不宜輕恕，惟
      斟酌被告等人於犯後均已坦認犯行，並詳實供述案情，且
      均深表悔悟，暨考量渠等行賄次數僅一次且金額不多以及
      犯罪之手段、素行、智識程度、生活狀況等一切情狀，分
      別量處如主文所示之刑。再查，被告甲○○未曾因故意犯
      罪受有期徒刑以上刑之宣告，有其等臺灣高等法院被告前
      案紀錄表存卷可考，其因受至親委託，一時失慮，而致罹
      刑章，且犯後已坦認案情，並深表悔悟，其經此訴追程序
      之教訓，當知所警惕，信無再犯之虞，檢察官亦對本案被
      告均求處緩刑之宣告，故本院認被告甲○○所宣告之刑以
      暫不執行為適當，爰依刑法第74條第1項第1款之規定，併
      予宣告被告甲○○緩刑3年，並依刑法第74條第2項第4款
      規定，命被告甲○○向國庫支付20萬元。又被告乙○○、
      甲○○所犯之公職人員選舉罷免法第99條第1項之對於有
      投票權之人，交付賄賂，而約其投票權為一定之行使罪，
      既均經宣告有期徒刑之刑，應依公職人員選舉罷免第113
      條第3項、刑法第37條第2項之規定，併予宣告被告二人各
      褫奪公權2年。
（二）另按公職人員選舉罷免法第99條第3項固規定，預備或用
      以行求期約或交付之賄賂，不問屬於犯人與否，沒收之。
      但如其賄賂已交付給有投票權之人收受，因該受賄者係犯
      刑法第143條第1項之投票受賄罪，其所收受之賄賂則應依
      同法條第2項之規定沒收之，如全部或一部不能沒收時，
      追徵其價額。故犯投票交付賄賂罪者，其已交付之賄賂，
      自應依刑法第143條第2項之規定，於其對向犯所犯投票受
      賄罪之從刑宣告沒收或追徵，不得再依公職人員選舉罷免
      法第99條第3項規定諭知沒收，其對向共犯所犯刑法第143
      條第1項之投票受賄罪，倘經檢察官依刑事訴訟法第253條
      規定，為職權不起訴處分；或依同法第253條之1規定，為
      緩起訴處分，上揭已交付予對向共犯之賄賂，亦應由檢察
      官依同法第259條之1規定，聲請法院對該對向共犯宣告沒
      收（最高法院95年度台上字第2407號、96年度台上字第
      615號判決意旨參照）。依上所述，同案被告丙○○所收
      受之賄賂即免費機票價值2036元，自應在被告丙○○所犯
      投票受賄罪項下宣告沒收或追徵價額，於此不再為沒收之
      諭知，附此敘明。
據上論斷，應依刑事訴訟法第299條第1項前段，公職人員選舉罷
免法第99條第1項、第113條第3項，刑法第11條、第28條、第37
條第2項、第59條、第74條第1項第1款、第2項第4款，判決如主
文。
本案經檢察官丁○○到庭執行職務
中    華    民    國    99    年    6    月    2    日
                  刑事庭  審判長法  官  管安露
                                法  官  陳順輝
                                法  官  李宛玲
以上正本證明與原本無異。
如不服本判決應於收受判決後10日內向本院提出上訴書狀，並應
敘述具體理由；其未敘述上訴理由者，應於上訴期間屆滿後20日
內向本院補提理由書(均須按他造當事人之人數附繕本)「切勿逕
送上級法院」。
中    華    民    國    99    年    6    月    2    日
                                書記官  林德盛
附錄本件判決論罪科刑法條：
公職人員選舉罷免法第99條：
對於有投票權之人，行求期約或交付賄賂或其他不正利益，而約
其不行使投票權或為一定之行使者，處 3 年以上 10 年以下有
期徒刑，得併科新臺幣1 百萬元以上 1 千萬元以下罰金。
預備犯前項之罪者，處 1 年以下有期徒刑。
預備或用以行求期約或交付之賄賂，不問屬於犯人與否，沒收之
。
犯第 1 項或第 2 項之罪，於犯罪後六個月內自首者，減輕或免
除其刑；因而查獲候選人為正犯或共犯者，免除其刑。
犯第 1 項或第 2 項之罪，在偵查中自白者，減輕其刑；因而查
獲候選人為正犯或共犯者，減輕或免除其刑。
公職人員選舉罷免法第113條：
犯本章之罪，其他法律有較重處罰之規定者，從其規定。
辦理選舉、罷免事務人員，假借職務上之權力、機會或方法，以
故意犯本章之罪者，加重其刑至二分之一。
犯本章之罪或刑法分則第六章之妨害投票罪，宣告有期徒刑以上
之刑者，並宣告褫奪公權。

司法院資訊處製作；財團法人民間司法改革基金會備份。
